臺灣臺南地方法院刑事判決　　　　　　100年度交訴字第139號
公　訴　人　臺灣臺南地方法院檢察署檢察官
被　　　告　賴龍寶
上列被告因公共危險案件，經檢察官提起公訴（100 年度偵字
第10902 號），本院依簡式審判程序審理，判決如下：
    主  文
賴龍寶服用酒類，不能安全駕駛動力交通工具而駕駛，處罰金新
臺幣陸萬元，如易服勞役，以新臺幣壹仟元折算壹日；又駕駛動
力交通工具肇事，致人傷而逃逸，處有期徒刑陸月，如易科罰金
，以新臺幣壹仟元折算壹日。肇事致人傷而逃逸罪部分，緩刑參
年。
    事  實
一、賴龍寶自民國100 年5 月30日下午5 時15分許起至同日下午
    6 時許止，在臺南市永康區某麵攤，服用酒類啤酒以後，已
    達不能安全駕駛動力交通工具之程度，竟仍於同日下午7 時
    30分許起，駕駛動力交通工具車牌號碼MZJ －420 號普通重
    型機器腳踏車（下稱普通重型機車），在臺南市道路行駛；
    嗣於同日下午8 時20分許，賴龍寶駕駛上開普通重型機車，
    沿臺南市○○區○○路2 段，由東往西方向行駛，行經臺南
    市○○區○○路2 段與同路2 段140 巷間交岔路口時，逆向
    駛入對向車道，而與李志峰所駕駛，沿臺南市○○區○○路
    2 段，由西往東方向行駛、車牌號碼TK3 －869 號輕型機車
    發生碰撞，致李志峰因而人、車倒地，受有雙上肢擦傷、右
    膝擦傷、雙下肢多處鈍挫傷及胸部拉傷等傷害（賴龍寶涉嫌
    過失傷害罪部分，未據起訴）。詎賴龍寶知悉駕駛動力交通
    工具前開普通重型機車肇事，致人受傷，竟基於肇事逃逸之
    故意，未對李志峰採取救護措施，亦未通知警察機關處理，
    即逕自駕駛前揭普通重型機車離開現場而逃逸。嗣因真實姓
    名年籍不詳之路人記下賴龍寶所駕駛前開普通重型機車之車
    牌號碼，告知李志鋒，李志鋒報警處理後，為警循線查知賴
    龍寶有前開駕駛動力交通工具肇事，致人受傷而逃逸之情；
    又經警於同日下午10時許，對賴龍寶實施吐氣所含之酒精濃
    度測試後，發現其吐氣中所含酒精濃度已達每公升0.31毫克
    ，而悉賴龍寶另有服用酒類不能安全駕駛動力交通工具而駕
    駛之情。
二、案經臺南市政府警察局第三分局報請臺灣臺南地方法院檢察
    署檢察官偵查起訴。
    理  由
一、本件被告賴龍寶所犯為死刑、無期徒刑、最輕本刑為3 年以
    上有期徒刑以外之罪，其於準備程序進行中，就被訴事實為
    有罪之陳述，經受命法官告知簡式審判程序之旨，並聽取公
    訴人、被告之意見後，由本院合議庭依刑事訴訟法第273 條
    之1 第1 項規定，裁定改由受命法官獨任進行簡式審判程序
    。又依同法第273 之2 之規定，本件簡式審判程序之證據調
    查，不受同法第159 條第1 項、第161 條之2 、第161 條之
    3 、第163 條之1 及第164 條至第170 條規定之限制，合先
    敘明。
二、訊據被告對於前揭時日服用上開酒類以後，已達不能安全駕
    駛動力交通工具之程度，仍於上開時日，駕駛動力交通工具
    車牌號碼MZJ －420 號普通重型機車，在臺南市道路行駛之
    事實供承不諱；而被告經警於同日下午10時許，對其實施吐
    氣所含之酒精濃度測試，其吐氣中所含酒精濃度為每公升0.
    31毫克等情，並有道路交通事故當事人酒精測定紀錄表1 份
    在卷足據。按依醫學文獻所知，單次飲用酒精後之生理、心
    理變化，主要與代謝酒精之兩種主要酵素乙醇去氫脢（簡稱
    ADH ）乙醛去氫脢（簡稱ALDH）有關，ADH 作用乃將血液內
    之乙醇代謝為乙醛，因而決定酒精代謝之快慢，而ADH 則將
    產生之乙醛進一步代謝，最後成為其他碳水化合物；飲酒後
    產生臉潮紅、頭痛、心跳加速等自主神經系統亢奮現象，主
    要乃與乙醛在血液中蓄積之程度有關，ALDH之代謝能力雖因
    個人體質而有差異，故每個人飲酒後之生理反應不同，惟AD
    H 則個別差異不大，因此同種族間之酒精清除率相近，一般
    而言，飲用同量酒精後對每個人身體之影響應屬類似，故依
    血中酒精濃度得以判定酒精對於人體影響之程度，當血中酒
    精濃度於吐氣所含酒精濃度達每公升0.25毫克時，將造成飲
    酒者輕度協調功能降低；當吐氣所含酒精濃度達每公升0.25
    至0.4 毫克時，肇事率為平常之2 至6 倍；當吐氣所含酒精
    濃度達每公升0.4 至0.5 毫克時，肇事率為平常之6 至7 倍
    ；當吐氣所含濃度達每公升0.5 至0.55時，肇事率為平常之
    7 至10倍，為本院職務上已知之事實；次按，食後飲酒其吐
    氣所含酒精濃度之代謝率為每小時每公升0.050 毫克至0.11
    4 毫克，平均為每小時每公升0.075 毫克，業經內政部警政
    署刑事警察局89年12月21日（89）刑鑑字第198913函釋在案
    ，並有上開函文影本1 份附卷足據。查，被告當日乃於食後
    飲酒，於同日下午7 時30分許起，駕駛前開普通重型機車在
    上開道路行駛，業據被告於本院審理中供承在卷；又被告經
    警於同日下午10時許，對其實施吐氣所含之酒精濃度測試後
    ，其吐氣中所含酒精濃度既達每公升0.31毫克，則依前開函
    文所示回溯計算被告於同日下午7 時30分許開始駕車時，其
    吐氣所含之酒精濃度，可知被告於同日下午7 時30分許開始
    駕車時，其吐氣所含之酒精濃度介於每公升0.44毫克（計算
    式：0.31mg/L＋0. 05mg/L ×2.5hr ＝0.44mg/L，小數點二
    位以下四捨五入）與每公升0.60毫克之間（計算式：0.31mg
    /L＋0.114mg/ L×2.5hr ＝0.60mg/L，小數點二位以下四捨
    五入），平均為每公升0.50毫克（計算式：0.31mg /L ＋
    0.075mg/L ×2. 5hr＝0.50 mg/L ，小數點2 位以下4 捨5
    入），揆諸前揭說明，其肇事率至少已為平常之6 倍；復參
    以被告於前揭時地乃因駛入對向車道，而與被害人駕駛之前
    開輕型機車發生碰撞，業據證人即被害人於警詢及偵查中證
    述屬實，益徵被告於上開時地駕駛前開普通重型機車時，注
    意力及控制力欠佳，已達不能安全駕駛動力交通工具之程度
    。從而，足見被告前開出於任意性之自白，應與事實相符，
    堪予採信。本件被告服用酒類，不能安全駕駛動力交通工具
    而駕駛之犯行，應堪認定。
三、訊據被告對於前揭時日駕駛動力交通工具前開普通重型機車
    肇事致被害人李志鋒受傷而逃逸之事實供認不諱，核與證人
    即被害人於警詢及偵查中證述之情節相符，並有道路交通事
    故現場圖、道路交通事故調查報告表(一)、(二)各1 份、現場照
    片5 幀、被告所駕駛前開普通重型機車車損之照片15幀、被
    害人所駕駛前開輕型機車車損之照片10幀、被害人受傷情形
    之照片3 幀在卷可按；另被害人確因被告駕駛之動力交通工
    具即前揭普通重型機車肇事，受有前開傷害，亦有行政院衛
    生署臺南醫院診斷證明書影本1 份附卷可考。足認被告前開
    出於任意性之自白，應與事實相符，堪予採信。本件被告駕
    駛動力交通工具肇事致人受傷而逃逸之犯行，亦堪認定。綜
    上所陳，本案事證已臻明確，被告犯行，均堪認定。
四、核被告所為，係犯刑法第185 條之3 之服用酒類不能安全駕
    駛動力交通工具而駕駛罪，及同法第185 條之4 之肇事致人
    傷而逃逸罪。被告所犯上開二罪，犯意各別，行為互殊，應
    予分論併罰。按酒精成分對人之意識、控制能力俱有不良影
    響，超量飲酒後將導致對於週遭事務之辨識及反應能力較諸
    平常狀況薄弱，因此，酒後駕車在道路上行駛，對一般往來
    之公眾及駕駛人自身具有高度危險性。本院審酌被告明知上
    情，仍漠視自身安危，罔顧公眾之安全，於服用酒類，已達
    不能安全駕駛動力交通工具之程度，仍駕車上路，對於他人
    生命安全之危害非輕；及被告於肇事以後，不思對於被害人
    施以救護，亦未通知警察機關處理，而採取肇事逃逸之方式
    規避，對於被害人生命、身體及求償權行使之危害非淺，惟
    念其未曾因故意犯罪受有期徒刑以上刑之宣告，有臺灣高等
    法院被告前案紀錄表1 份在卷可按，素行尚稱良好；並考量
    被告服用酒類後，吐氣所含酒精濃度之高低、被告於前揭時
    日乃駕駛普通重型機車於市區道路行駛、被告服用酒類駕駛
    前開普通重型機車肇事，致被害人所受之傷害，尚非嚴重，
    犯罪所生之損害尚屬輕微；及被告事後業已針對民事損害賠
    償責任部分，與被害人和解，此有和解書1 份在卷可按；暨
    被告於偵查及本院審理時時坦承犯行，犯罪後態度尚稱良好
    等一切情狀，分別量處如主文所示之刑，並分別諭知罰金如
    易服勞役、有期徒刑如易科罰金之折算標準。末查，被告未
    曾因故意犯罪受有期徒刑以上刑之宣告，有臺灣高等法院被
    告前案紀錄表1 份在卷可憑，本院審酌被告因一時失慮致犯
    刑法第185 條之4 之肇事致人傷而逃逸罪，且已針對民事損
    害賠償責任部分，與被害人和解，已如前述，經此起訴審判
    ，當知所警惕，信無再犯之虞，認就被告犯肇事致人傷而逃
    逸罪所宣告之刑以暫不執行為適當，併諭知緩刑3 年，以勵
    自新。
據上論斷，應依刑事訴訟法第273 之1 第1 項、第299 條第1 項
前段，刑法第185 條之3 、第185 條之4 、第41條第1 項前段、
第42條第3 項前段、第74條第1 項第1 款，刑法施行法第1 條之
1 第1項， 判決如主文。
本案經檢察官羅瑞昌到庭執行職務。
中    華    民    國  100     年    10    月    31    日
                    刑事第十五庭  法  官  伍逸康
以上正本證明與原本無異。
如不服本判決應於收受本判決後10日內向本院提出上訴書狀，並
應敘述具體理由。如未敘述上訴理由者，應於上訴期間屆滿後20
日內向本院補提理由書狀（均須按他造當事人之人數附繕本）「
切勿逕送上級法院」。
                                  書記官  謝竣閎
中    華    民    國  100     年    10    月    31    日
附錄本案所犯法條全文
中華民國刑法第185 條之3
服用毒品、麻醉藥品、酒類或其他相類之物，不能安全駕駛動力
交通工具而駕駛者，處1 年以下有期徒刑、拘役或科或併科150,
000 元以下罰金。
中華民國刑法第185 條之4
駕駛動力交通工具肇事，致人死傷而逃逸者，處 6 月以上 5 年
以下有期徒刑。
附記事項：告訴人或被害人對於判決如有不服，請具備理由逕向
檢察官聲請檢察官提起上訴，其上訴期間之計算，係以檢察官收
受判決正本日期為準。